臺灣高雄地方法院刑事判決
111年度審交訴字第41號
公  訴  人  臺灣高雄地方檢察署檢察官
被      告  鄭啓章


選任辯護人  李榮唐律師
            陳欣怡律師
            吳啓源律師
上列被告因公共危險案件，經檢察官提起公訴（110年度偵字第1
4846號），因被告於準備程序進行中，就被訴事實為有罪之陳述
，經受命法官告知簡式審判程序之旨，並聽取被告與公訴人之意
見後，由本院合議庭裁定由受命法官獨任依簡式審判程序審理，
判決如下：
    主  文
鄭啓章犯不能安全駕駛動力交通工具致人重傷罪，處有期徒刑壹
年貳月。緩刑參年，並應履行附表所示負擔。
    事  實
一、鄭啓章明知吐氣所含酒精濃度達每公升0.25毫克以上，不得
    駕駛動力交通工具，竟於民國109年8月12日上午10時至11時
    許，在高雄市小港區小港國中旁某工地內飲用啤酒3罐後，
    致其吐氣所含酒精濃度達每公升0.25毫克以上，已達不能安
    全駕駛動力交通工具之程度，仍基於不能安全駕駛動力交通
    工具而駕駛之犯意，駕駛屬於動力交通工具之車牌號碼000-
    000號普通重型機車上路，嗣於同日下午4時44分許，沿高雄
    市前鎮區中山四路慢車道由南往北方向，行經該路段與金福
    路路口以南200公尺處時，疏未注意該路段之速限為時速40
    公里，即貿然以時速40-50公里之速度超速行駛，且在其受
    體內酒精影響已致反應、判斷能力降低之情況下，未注意慢
    車道內側前方因歐世民正進行安全島行道樹修剪作業而有擺
    放交通錐及有工作人員張榮宗正指示車輛由外側慢車道行駛
    ，仍持續朝內側車道行駛，嗣突見張榮宗在該處指揮交通乃
    急閃至右側車道，復切回內側車道陸續撞倒隔絕車道交通錐
    ，直接衝撞在內側車道內施工之歐世民，致歐世民倒地並受
    有頭部外傷併右腦出血、左下肢足踝(錘骨)骨折、左側顏面
    骨(顴骨及眼眶骨)骨折等傷害，經送醫治療後，仍因大腦右
    基底核出血、左顱骨骨折併腦出血導致左側肢體明顯無力，
    且有輕度到中度之認知功能障礙（CDR＝1），損及歐世民之
    說話、記憶及表達能力，均為不可逆之重大難治重傷結果（
    鄭啓章涉犯過失致重傷害部分未據告訴）。鄭啓章亦因此人
    車倒地，致受有頭部外傷併雙側顏面骨折併牙齒斷裂等傷害
    ，嗣經警據報到場處理，於同日下午5時57分許對其施以酒
    精濃度測試，測得其呼氣所含酒精濃度為每公升0.26毫克，
    始悉上情。
二、案經高雄市政府警察局前鎮分局報告臺灣高雄地方檢察署檢
    察官偵查起訴。
    理  由
一、程序方面：
    本件被告鄭啓章所犯係死刑、無期徒刑、最輕本刑為3 年以
    上有期徒刑以外之罪，其於準備程序進行中就被訴事實為有
    罪之陳述，經受命法官告知簡式審判程序之旨，並聽取當事
    人之意見後，本院合議庭認無不得或不宜改依簡式審判程序
    進行之情形，爰依刑事訴訟法第273 條之1 第1 項規定，裁
    定由受命法官獨任進行簡式審判程序。又本件所引屬於審判
    外陳述之傳聞證據，依同法第273 條之2 規定，不受第159 
    條第1 項關於傳聞法則規定之限制，依法有證據能力，合先
    敘明。
二、認定犯罪事實所憑之證據及其理由：
    上開事實，業據被告坦認不諱，核與被害人歐世民之胞弟歐
    坤龍證述相符，並有阮綜合醫療社團法人阮綜合醫院診斷證
    明書及其病歷、高雄醫學大學附設中和紀念醫院診斷證明書
    及其病歷、被害人身心障礙證明、財團法人私立高雄醫學大
    學附設中和紀念醫院110年9月23日函、阮綜合醫療社團法人
    阮綜合醫院110年9月1日函、車輛詳細資料報表、高雄市政
    府警察局道路交通事故初步分析研判表、道路交通事故現場
    圖、道路交通事故調查報告表㈠、㈡-1、道路交通事故談話紀
    錄表、道路交通事故肇事人自首情形紀錄表、高雄市政府交
    通局車輛行車事故鑑定委員會鑑定意見書、事故現場照片、
    行車紀錄器畫面光碟暨擷圖、高雄市前鎮區調解委員會調解
    書、酒精濃度測定紀錄表、呼氣酒精測試器檢定合格證書在
    卷可稽，足認被告前揭任意性自白，與事實相符，堪予採信
    。從而，本案事證明確，被告上開犯行，洵堪認定，應依法
    論科。
三、論罪科刑：
㈠㈠新舊法比較：
  ⒈按「行為後法律有變更者，適用行為時之法律。但行為後之
    法律有利於行為人者，適用最有利於行為人之法律」，刑法
    第2 條第1 項定有明文。
  ⒉經查，被告行為後，刑法第185 條之3 於111 年1 月28日修
    正公布，並自同年月30日生效施行。修正前刑法第185 條之
    3 第2 項規定：「因而致人於死者，處三年以上十年以下有
    期徒刑；致重傷者，處一年以上七年以下有期徒刑。」；修
    正後第185 條之3 第2 項則規定：「因而致人於死者，處三
    年以上十年以下有期徒刑，得併科二百萬元以下罰金；致重
    傷者，處一年以上七年以下有期徒刑，得併科一百萬元以下
    罰金。」，經比較新舊法之結果，新法增加併科罰金刑規定
    ，而並無更有利行為人，是本案經新舊法比較之結果，應適
    用被告行為時之法律即修正前之刑法第185條之3第2項後段
    規定。
  ㈡罪名：
    核被告所為，係犯修正前刑法第185條之3第2項後段之不能
    安全駕駛動力交通工具致人重傷罪。
  ㈢本件無自首之適用:　
　　公訴意旨雖認本案被告符合自首得減輕其刑之規定，及被告
    之辯護人於本院審理時，亦主張本案被告符合自首要件，請
    求減輕被告之刑等語，然查，卷附道路交通事故肇事人自首
    情形紀錄表(見偵字卷第83頁)固勾選被告之自首情形為：「
    報案人或勤指中心轉來資料未報明肇事人姓名，處理人員前
    往傷者就醫之醫院處理時，肇事人在場，並當場承認為肇事
    人員」，惟此所謂被告承認「肇事」應係指被告承認其騎乘
    機車撞擊被害人一事而言，至於被告就不能安全駕駛之犯行
    部分，細究全案卷證，未見被告就不能安全駕駛之公共危險
    犯行於警方對之進行酒精測試前即有自首之情形，是被告承
    認犯罪，係在行為經警查知後所為，屬於自白性質，自難認
    有自首規定之適用，附此敘明。
  ㈣刑罰裁量：
    爰以行為人之責任為基礎，審酌被告酒後率爾騎乘機車上路
    ，輕忽自己與其他用路人之生命、身體與財產安全，並已肇
    事致被害人受有上開重傷害，且被告前曾因酒後駕車案件之
    公共危險案件，經臺灣高雄地方檢察署檢察官為緩起訴處分
    ，有臺灣高等法院被告前案紀錄表可憑，是本件為其第2次
    酒後駕車犯行，所為實不足取，惟念其犯後坦承犯行，並本
    案偵查中即與被害人家屬達成新臺幣800萬元調解，並已依
    調解條件履行賠償中，迄今尚餘160萬元未給付，及被害人
    胞弟毆坤龍於本院電話紀錄中表達緩刑沒意見各情，有高雄
    市○鎮區○○○○○000○○○○0000號調解書、刑事陳報狀、本院111
    年4月25日辦理刑事案件電話紀錄查詢表在卷可佐(見偵字卷
    第33頁、本院卷第71至75頁 )，犯後態度尚可，兼衡其教育
    程度、經濟（涉個人隱私，詳卷）等一切情狀，量處如主文
    所示之刑。
四、緩刑：
    末被告未曾因故意犯罪受有期徒刑以上刑之宣告，有臺灣高
    等法院被告前案紀錄表可佐，素行非差，其因一時失慮致罹
    刑典，然坦承犯行，且已與被害人家屬調解成立，並已依調
    解條件履行賠償中等節，業如前述，本院認被告經此經此偵
    、審程序之教訓，當已知所警惕，本院審酌上情，認前揭所
    宣告之刑以暫不執行為適當，爰依刑法第74條第1項第1款之
    規定，予以宣告緩刑緩刑3年，以啟自新。又被告雖與被害
    人調解成立，惟尚未依調解條件給付完畢，不宜無條件給予
    緩刑宣告，爰依刑法第74條第2項第3款規定，命被告應依附
    表所示事項履行負擔（即給付尚未依調解書賠償之餘款）。
    又被告若於緩刑期內，未履行如附表所示負擔，檢察官得依
    刑法第75條之1 第1 項第4 款之規定，聲請撤銷本件緩刑之
    宣告，併予敘明。　　
據上論斷，應依刑事訴訟法第273 條之1 第1 項、第299 條第1 
項前段。
本案經檢察官王建中提起公訴，檢察官呂乾坤到庭執行職務。
中    華    民    國   111    年    4     月    29    日
                  刑事第五庭    法  官  陳銘珠
以上正本證明與原本無異。
如不服本判決應於收受判決後20日內向本院提出上訴書狀，並應
敘述具體理由。其未敘述上訴理由者，應於上訴期間屆滿後20日
內向本院補提理由書（均須按他造當事人之人數附繕本）「切勿
逕送上級法院」。
因疫情而遲誤不變期間，得向法院聲請回復原狀。
中    華    民    國   111    年    4     月    29    日
                                書記官  沈佳螢
附錄本案論罪科刑法條：
《修正前刑法第185條之3第1、2項》
駕駛動力交通工具而有下列情形之一者，處二年以下有期徒刑，
得併科二十萬元以下罰金：
一、吐氣所含酒精濃度達每公升零點二五毫克或血液中酒精濃度
    達百分之零點零五以上。
二、有前款以外之其他情事足認服用酒類或其他相類之物，致不
    能安全駕駛。
三、服用毒品、麻醉藥品或其他相類之物，致不能安全駕駛。 
因而致人於死者，處三年以上十年以下有期徒刑；致重傷者，處
一年以上七年以下有期徒刑。

附表                                                    被告應給付被害人新臺幣160萬元，給付方式為：自111年5月起，至全部清償之日止，共分為40期，按月於每月10日前給付新臺幣4萬元整。